臺灣雲林地方法院刑事判決　　　　　　　96年度交易字第38號
公　訴　人　臺灣高雄地方法院檢察署檢察官
被　　　告　丙○○
選任辯護人　甲○○律師
上列被告因過失致死案件，經檢察官提起公訴（95年度偵字第23
524 號），並經臺灣高雄地方法院判決管轄錯誤，移送本院（95
年度交易字第494 號），本院判決如下：
    主  文
丙○○無罪。
    理  由
一、公訴意旨略以：被告丙○○未領有重型機車之駕駛執照，竟
    於民國91年間向其友人孫辰寬借得車牌號碼NHW －959 號重
    型機車使用。俟丙○○持有該重型機車後，竟猶於同年6 月
    5 日19時50分許前之不詳時間，率將上開自孫辰寬處所借得
    之重型機車再借與未考領有任何機車駕駛執照之學弟乙○○
    （所涉過失致死業經臺灣臺東地方法院臺東簡易庭判決確定
    ）使用，嗣於91年6 月5 日19時50分許之雨夜，乙○○騎乘
    該重型機車在綠島鄉公館區柴口浮潛區前由西向東行駛，本
    應因當日天雨路滑、視線不佳應放慢車速，俾注意車前狀況
    而隨時為停車之準備，且按當時情形，亦無不能注意之情事
    ，卻因雨勢加大，在趕回其所任職警衛工作之綠島技能訓練
    所途中，因閃避不及而在上址撞及未靠右行走之被害人史中
    山。致被害人因顱內出血而於同年7 月5 日不治死亡。因認
    被告涉犯刑法第276 條第1 項過失致死罪嫌。
二、按犯罪事實應依證據認定之，無證據不得認定犯罪事實。又
    不能證明被告犯罪者，應諭知無罪之判決，刑事訴訟法第15
    4 條第2 項、第301 條第1 項分別定有明文。又檢察官就被
    告犯罪事實，應負舉證責任，並指出證明之方法。刑事訴訟
    法第161 條第1 項亦有明文。因此，檢察官對於起訴之犯罪
    事實，應負提出證據及說服之實質舉證責任。倘其所提出之
    證據，不足為被告有罪之積極證明，或其闡明之證明方法，
    無從說服法官以形成被告有罪之心證，基於無罪推定之原則
    ，自應為被告無罪判決之諭知（最高法院92年度台上字第12
    8 號判例參照）。
三、訊據被告丙○○對於上開犯罪事實堅詞否認，辯稱：「我沒
    有把車子借給乙○○，當時是我放假回臺灣，我有二把鑰匙
    ，一把放在身上，一把放在置物櫃，當天晚上我單位就打電
    話給我，說乙○○把我的車子騎出去撞死人。」等語。經查
    ：質諸證人乙○○在本院審理中證稱：「丙○○的機車鑰匙
    跟ＣＤ隨身音響都放在固定的置物櫃裡面。置物櫃沒有上鎖
    。本件車禍發生之前常跟丙○○借騎機車，每次借車之前，
    都會徵詢丙○○的同意。若丙○○人不在，我們時常拿鑰匙
    就騎出去。發生車禍那天，丙○○有無放假我不記得。車禍
    那天，我騎機車之前，沒有跟丙○○說要借車，我沒有看到
    他本人。我是在本件車禍發生之後才有駕駛執照，我21歲就
    會騎機車了，本件車禍發生之前，騎車出去都沒有發生車禍
    ，車禍發生當時，丙○○沒有出現，我記得部隊當天有人幫
    忙通知他。部隊裡面有幾個學弟有丙○○的電話，就直接打
    電話跟他說。服替代役期間我也曾經借騎過別人的機車1 、
    2 次。沒有發生事故。發生本件車禍的原因是因為那時下大
    雨，我為了趕快回去替代役中心，後來雨愈下愈大，前面的
    路無法看清楚，視線很不好，路面也很小，我一手擋雨及擦
    臉，被我撞到的人走路中央才發生車禍。在本件車禍發生之
    前，我不曾向丙○○說我沒有駕駛執照。」等語。經核與被
    告丙○○所辯當日伊人並不在綠島，未將該機車出借予證人
    乙○○使用之詞相符，且有提領紀錄在卷可稽。是本件被告
    既係將機車鑰匙放置於其所服役單位之置物櫃內，而證人乙
    ○○未經被告同意，擅自取走該鑰匙而騎乘上開機車並發生
    車禍，致被害人史中山死亡，對此結果應歸責者，應係證人
    乙○○。被告當時既不在服役單位，當無可能預料證人乙○
    ○會擅自取拿其機車鑰匙，使用該機車，更難預料乙○○會
    騎乘該機車肇事致被害人史中山死亡，故難認為被告有何可
    以歸責之事由。是被告對於本件事故之發生，既無預見可能
    性，且對於被害人史中山之死亡結果，亦無應注意，並能注
    意，而不注意之義務違反可言，則被告自無過失。綜上所述
    ，本院認依本件公訴人所舉之證據並不足以證明被告犯罪。
    此外，復查無其他積極證據可資證明被告確有公訴人所指過
    失致死之犯行，本案不能證明被告犯罪，依法應諭知無罪之
    判決。
四、依刑事訴訟法第301條第1項，判決如主文。
本案經檢察官朱健福到庭執行職務。
中　　華　　民　　國　　96　　年　　6　 　月　  13　　日
            刑事第六庭審判長法  官  吳基華
                            法  官  蔡碧蓉
                            法  官  林俊良
以上正本證明與原本無異。
如不服本判決，應於判決送達後10日內，向本院提出上訴狀。（
須附繕本）
                            書記官  李雅怡
中　　華　　民　　國　　96　　年　　6 　　月　　13　　日
